臺灣臺南地方法院刑事判決　　　　　　 94年度交訴字第182號
公　訴　人　臺灣臺南地方法院檢察署檢察官
被　　　告　甲○○
上列被告因過失致死案件，經檢察官提起公訴（94年度偵字第95
78號），本院依簡式審判程序判決如下：
    主  文
甲○○因過失致人於死，處有期徒刑壹年。
    事  實
一、甲○○未考領有普通小型車駕駛執照，明知汽車駕駛執照為
    駕駛汽車之許可憑證，未考領有汽車駕駛執照，不得駕駛車
    輛，竟於民國94年5月14日19時許前某時，駕駛車牌號碼WP-
    0182號自用小客車，沿臺南縣將軍鄉○○村村道由南向北方
    向行駛，於同日19時許，途經平沙村71之3 號前，本應注意
    車前狀況，隨時採取必要安全措施，當時天候雖晴、夜間有
    照明設備，但視距不良，駕駛人駕駛汽車行駛時，更應放慢
    速度，並更加注意車前狀況，隨時採取必要之安全措施，且
    該路段為柏油路面、路面乾燥、無缺陷、無障礙物，並無不
    能注意情事，竟疏於注意於此，未能及時發現同向在前行走
    之行人陳吳蜨，致於發現時，已煞車閃避不及，所駕駛上開
    自小客車右前車頭擦撞陳吳蜨左手，致陳吳蜨倒地，受有胸
    骨、左右兩側肋骨、左肱骨骨頭多處骨折，雖送往佳里綜合
    醫院急救，引發原有冠狀動脈粥狀硬化性心臟病急性發作，
    終致心因性休克而延至同月5日凌晨2時30分許死亡。甲○○
    則於肇事後，犯罪未被偵查機關發覺前，即向據報到場處理
    車禍事宜且尚不知肇事者為何人之臺南縣警察局學甲分局交
    通事故處理小組警員陳春富，主動表示其即為肇事車輛之駕
    駛者而自首，並坦承犯行進而接受裁判。
二、案經臺灣臺南地方法院檢察署檢察官據報相驗，並經陳吳蜨
    之女乙○○訴由臺南縣警察局學甲分局報請臺灣臺南地方法
    院檢察署檢察官偵查起訴。
    理  由
一、程序方面─
  (一)按除被告所犯為死刑、無期徒刑、最輕本刑為3 年以上有期
    徒刑之罪或高等法院管轄第一審案件者外，於法院行準備程
    序進行中，被告先就被訴事實為有罪之陳述時，審判長得告
    知被告簡式審判程序之旨，並聽取當事人、代理人、辯護人
    及輔佐人之意見後，裁定進行簡式審判程序；且受命法官行
    準備程序，與法院或審判長有同一之權限，刑事訴訟法第27
    3條之1第1項及第279第2 項前段分別定有明文。本件被告甲
    ○○所為係犯死刑、無期徒刑、最輕本刑為3 年以上有期徒
    刑以外之罪，其於準備程序中就被訴事實為有罪之陳述，經
    受命法官告知簡式審判程序之旨，並聽取公訴人、被告之意
    見後，本院認為適宜由受命法官獨任進行簡式審判程序。
  (二)簡式審判程序之證據調查，不受刑事訴訟法第159條第1項、
    第161條之2、第161條之3、第163條之1及第164條至第170條
    規定之限制，亦為同法第273條之2所明文。是此，證人即告
    訴人乙○○於警詢中之陳述、道路交通事故現場圖、道路交
    通事故調查報告表(一)(二)、佳里綜合醫院法醫參考病歷摘要及
    臺南縣警察局學甲分局道路交通事故肇事人自首情形紀錄表
    ，本院自可採為證據，先此敘明。
二、認定犯罪事實所憑證據及理由－
  (一)上開犯罪事實，迭據被告甲○○於警詢、偵訊及本院審理時
    坦承不諱【參臺灣臺南地方法院檢察署94年度相字第615 號
    相驗卷（下稱上開相驗卷）第15頁至第18頁、第40頁至第41
    頁、第75頁，本院94年10月25日準備程序筆錄及審判筆錄】
    ，核與證人乙○○即告訴人於警詢證述情節相符（參上開相
    驗卷第24頁至第26頁），且有道路交通事故現場圖、道路交
    通事故調查報告表(一)(二)、交通事故現場蒐證照片8 幀、佳里
    綜合醫院法醫參考病歷摘要在卷可佐（參上開相驗卷第12頁
    至第14頁、第27頁至第30頁、第10頁），與被告供述內容互
    核無異，足認被告自白確與事實相符。
  (二)按汽車行駛時，駕駛人應注意車前狀況，並隨時採取必要之
    安全措施，道路交通安全規則第94條第3 項定有明文，被告
    於事故發生時，雖未考領有駕駛執照，然於事故發生後1 個
    月餘即考領有普通小型車駕駛執照（發照日期為94年6 月27
    日），除據被告於本院審理時供承在卷，並提出駕駛執照為
    本院審閱無誤（參本院94年10月25日審判筆錄第5 頁），足
    見被告對於上開規定理應知之甚詳，肇事當時雖屬夜間、視
    距不良，惟天氣晴、夜間有照明、柏油路面、路面乾燥、無
    缺陷、無障礙物，而被告於偵訊及本院審理中復供承其住處
    離肇事地點相距僅1 百公尺，當時係下班駕車返家等語（參
    上開相驗卷第40頁反面至第41頁，本院94年10月25日審判筆
    錄），顯認被告對該路況甚為熟悉，故依被告智識、能力顯
    無不能注意之情事，詎其竟疏未注意車前狀況而撞及被害人
    ，其有應注意能注意而不注意之過失責任至明。再本件肇事
    責任經臺灣臺南地方法院檢察署檢察官囑託臺灣省台南區車
    輛行車事故鑑定委員會鑑定結果，亦認「被告無照駕駛小客
    車，未注意車前狀況，撞及行人，為肇事原因；被害人無肇
    事因素」，有該鑑定委員會94年6月23日南鑑字第094590238
    2 號函附鑑定意見書在卷足按（參上開相驗卷第71頁至第72
    頁），益證被告確有上述過失甚明。
  (三)按刑法上之過失，固以過失行為與結果之間，於客觀上有因
    果關係存在為必要；然此所謂因果關係，並不以過失行為係
    結果發生之直接原因為限，僅以有相當之因果關係存在，即
    足當之。而行為之於結果，是否具有相當因果關係，應依事
    後之立場，客觀地審查行為當時之具體事實，如認某行為確
    為發生結果之相當條件者，該行為即有原因力；至若某行為
    與行為後所生之條件相結合而始發生結果者，亦應就行為時
    所存在之事實，為客觀之事後審查，如認為有結合之必然性
    者，則該行為仍不失為發生結果之原因，應認具有相當因果
    關係，最高法院90年度臺上字第5164號著有判決可稽。又按
    過失致人於死罪之成立，係以過失行為與死亡結果間，有相
    當之因果關係為其要件，故如因行為人之過失行為，先致被
    害人受傷，再因該傷致死，或因該傷致病，因病致死，即因
    原傷害介入自然力後助成病死之結果者，均難謂無相當之因
    果關係，自應依過失致人於死罪論處。反之若被害人因該過
    失行為受傷後，另因罹患他病致死，所患之病與原傷害毫無
    關聯，非屬原傷害加入自然力所致者，則其因果關係業已中
    斷，只能論以過失傷害罪，亦據最高法院90年度臺上字第22
    60號判決意旨揭櫫明確。查本件被害人於94年5月4日19時許
    ，遭被告駕車擦撞倒地後，即於19時30分許送往佳里綜合醫
    院診治，嗣於翌日凌晨2 時30分許，因受有左肱骨骨頭粉碎
    性骨折之傷害，疑似心肌梗塞猝死等情，亦有前開醫院法醫
    參考病歷摘要附卷可稽（參上開相驗卷第10頁），後經臺灣
    臺南地方法院檢察署檢察官囑託法務部法醫研究所就被害人
    死因予以鑑定，認「七解剖摘要與死因綜合研判：(一)死者為
    行人，因發生交通事故所致之損傷證據如下：1.軀幹：胸骨
    中段骨折、右側第4至第9肋骨，左側第2至第9肋骨側緣骨折
    。2.上肢：左上臂外側、右手肘外側多處瘀傷，最大者約15
    公分乘以10公分，左肩、左上臂外側、左手肘外側多處瘀傷
    ；左手肘外側1 處擦傷，約4公分乘以4公分；左肱骨骨頭粉
    碎性骨折併肩關節周圍軟組織出血。(二)死者本身具有之病變
    ：1.心臟：冠狀動脈粥狀硬化性心臟病，左前降枝中段 75%
    管腔阻塞，心肌輕微纖維化。2.主動脈：動脈粥狀硬化及鈣
    化。3.肝臟：慢性活動性肝炎併中度纖維化。4.肺臟：兩肺
    皆纖維性沾黏於胸壁上。(三)綜合研判死者為行人，因車禍事
    故後，胸骨、左右兩側肋骨及左肱骨骨頭多處骨折，此多處
    骨折足以引起劇烈疼痛，導致引發死者故有之冠狀動脈粥狀
    硬化性心臟病急性發作，終致心因性休克而死亡。(四)死者具
    有主動脈粥狀硬化及鈣化、慢性活動性肝炎病中度纖維化，
    及兩肺纖維性沾黏於胸壁上，惟以上疾病與導致死亡之因素
    無關」。故鑑定結果認被害人為滿79歲女性，為行人，因車
    禍事故致胸骨、左右兩側肋骨及左肱骨骨頭多處骨折，引發
    原有冠狀動脈粥狀硬化性心臟病急性發作，終致心因性休克
    ，死亡方式為「意外」等語，有法務部法醫研究所94年7月5
    日法醫理字第0940002073號函附鑑定書在卷可憑（參上開相
    驗卷第78頁至第82頁），並有臺灣臺南地方法院檢察署勘驗
    筆錄、相驗屍體證明書、相驗及解剖屍體照片在卷足稽（參
    上開相驗卷第36頁、第42頁、第54頁至第59頁、第61頁至第
    67頁）。準此，應認被告因駕車過失行為所導致之本件車禍
    ，與被害人死亡之結果間具有因果關係。
  (四)綜上所述，本案事證明確，被告過失致死犯行，可以認定。
三、論罪科刑之理由─
  (一)核被告甲○○所為，係犯刑法第276條第1項過失致人於死罪
    。被告無駕駛執照駕車，因而致人死亡，依法應負刑事責任
    ，應依道路交通安全規則第86條第1 項規定，加重其刑。再
    被告於肇事後於警方尚不知何人犯罪前，即主動向前往處理
    之員警陳春富坦承肇事，並接受裁判等情，有前揭臺南縣警
    察局學甲分局道路交通事故肇事人自首情形附卷可稽（參上
    開相驗卷第34頁），符合刑法第62條前段規定之自首要件，
    依法應減輕其刑，並依法先加後減。
  (二)本院審酌被告明知無照駕車，未注意車前狀況，過失情節非
    輕，導致被害人死亡之結果，對死者家屬造成永無法彌補之
    傷痛，被害人家屬除依汽車強制保險領得賠償外，被告迄未
    與告訴人達成民事和解，考量其犯罪後自首、坦承犯行之態
    度等一切情狀，量處如主文所示之刑。
四、適用之法律─
  (一)刑事訴訟法第299條第1項前段、第273條之1第1項。
  (二)刑法第276條第1項、第62條前段。
  (三)交通管理處罰條例第86條第1項。
  (四)罰金罰鍰提高標準條例第1條前段。
本案經檢察官丙○○到庭執行職務。
中　　華　　民　　國　　94　　年　　11　　月　　8 　　日
                  交通法庭  法　官  張維君
右正本證明與原本無異。
如不服本判決，應於判決送達後10日內，向本院提出上訴狀
（應附繕本）。
                            書記官  陳志德
中　　華　　民　　國　　94　　年　　11　　月　　8 　　日
附錄本案論罪科刑法條全文：
中華民國刑法第276條第1項
因過失致人於死者，處2 年以下有期徒刑、拘役或2,000 元以下
罰金。
